【裁判字號】    89,易,2256
【裁判日期】    890831
【裁判案由】    誣告
【裁判全文】
臺灣高雄地方法院刑事判決                        八十九年度易字第二二五六號
    公  訴  人  臺灣高雄地方法院檢察署檢察官
    被      告  甲○○
右列被告因誣告案件，經檢察官提起公訴 (八十九年度偵字第五００九號)，本院判
決如左：
    主  文
甲○○未指定犯人，而向該管公務員誣告犯罪，處拘役貳拾日，如易科罰金，以佰
元折算壹日。
    事  實
一、甲○○於民國八十八年十月間，向其子乙○○調借乙○○所簽發以台東區中小企
    業銀行為付款人、帳號０六九四三號、支票號碼ＴＡＡ0000000號、發票
    日期為八十八年十一月二十一日、票面金額為新台幣（下同）二萬元之支票一張
    後，於同年十月十二日持向林宏清調借現金二萬元，嗣因林宏清未如數交付甲○
    ○所調借之現金，甲○○乃不甘受損，明知該支票並未遺失，竟於同年月三十日
    向乙○○謊稱該支票已於返家途中遺失，要不知情之乙○○向高雄市票據交換所
    掛失止付，並填報「遺失票據申報書」，未指定犯人而報請高雄縣警察局林園分
    局該管公務員協助偵查不特定人侵佔遺失物罪嫌，迨持票人許林玉雪屆期提示遭
    退票，經高雄市票據交換所函請警局偵辦，始循線查悉上情。
二、案經高雄縣警察局林園分局報請台灣高雄地方法院檢察署檢察官偵查起訴。
    理  由
一、訊之被告甲○○初於警、偵訊中坦承向其子乙○○謊稱前揭支票已遭遺失之事實
    ，且稱係因林宏清未如數交付所調借之現金，且拒絕返還該票據，伊怕錢被領走
    ，所以才向乙○○謊稱遺失，要伊去掛失止付等語，然嗣於本院審理中則翻異前
    供否認有誣告之犯意外，並辯稱：是林宏清告知伊支票已遺失，不知支票未遺失
    ，警、偵訊中之陳述也是林宏清要伊這麼說的云云。惟查，右揭事實，業經被告
    於警、偵訊中坦承在卷可按（見警卷八十八年十二月十六日偵訊筆錄、偵查卷第
    八頁反面），已如前述，證人乙○○於警、偵訊中亦均證稱是伊母親（即被告）
    告知支票遺失，另證人乙○○於本院亦證稱：伊並未告知被告支票已遺失，亦未
    教其如何向警察說，現該支票遭退票後，其已向持票人取回，委託律師向被告求
    償中，被告因本件支票借款糾紛亦對其提起詐欺告訴等語，按被告既持支票向林
    宏清借款，林宏清自當希望票款能如期兌現借款得以獲清償，實無向被告謊稱支
    票遺失任令被告辦理掛失止付之情理，被告既已坦承在先，後又翻稱不知情，是
    林宏清要伊如是說云云，顯係欲將責任推由林宏清承擔，故其嗣於本院翻異前供
    否認有誣告犯意之前揭辯詞，應係嗣後卸責之詞，要無足採。此外復有遺失票據
    申報書、掛失止付票據提示人資料查報表、上開支票及退票理由單影本各一紙附
    卷可稽，本件事證明確，被告誣告犯行堪以認定。
二、核被告所為，係犯刑法第一百七十一條第一項之未指定犯人誣告罪。被告利用無
    故意之發票人（乙○○）犯上開之罪，為間接正犯。爰審酌被告因林宏清未如數
    交付其所調借之現金，不甘受損，明知該支票並未遺失，竟向不知情之發票人謊
    稱遺失，並要發票人掛失止付，危害票據交易之安全，且損及持票人權益，惟念
    其前無犯罪前科，素行良好，因與林宏清間借貸糾紛，情急之下一時失慮而罹犯
    刑章，惡性尚非重大，且犯後於警、偵訊時一度坦承罪行，雖嗣於本院翻供否認
    ，惟態度難謂不佳等一切情狀，量處如主文所示之刑，並諭知易科罰金之折算標
    準，以資懲儆。
據上論斷，應依刑事訴訟法第二百九十九條第一項前段，刑法第一百七十一條第一項
、第四十一條，罰金罰鍰提高標準條例第一條前段、第二條，判決如主文。
中      華      民      國    八十九    年      八      月    三十一    日
                                      臺灣高雄地方法院刑事庭
                                          法  官  陳淑卿
右正本證明與原本無異。
如不服本判決，應於判決送達後十日內，向本院提出上訴狀。
                                          書記官  陳朝宗
中      華      民      國    八十九    年      九      月      四      日
附錄本判決論罪法條：
刑法第一百七十一條：
未指定犯人，而向該管公務員誣告犯罪者，處一年以下有期徒刑、拘役或三百元以下
罰金。


司法院資訊處製作；財團法人民間司法改革基金會備份。
